臺灣彰化地方法院民事判決　　　　　　　100年度訴字第450號
原　　　告　陳靜芬
被　　　告　黃大永
訴訟參加人　明臺產物保險股份有限公司
法定代理人　兼好克彥
訴訟代理人　簡毓森
上列當事人間請求損害賠償事件，原告提起刑事附帶民事訴訟（
99年度交附民字第15號），經本院刑事庭移送前來，本院於民國
100年11月15日言詞辯論終結，判決如下：
    主      文
被告應給付原告新臺幣壹佰參拾參萬伍仟伍佰壹拾柒元，及自民
國100年2月22日起至清償日止，按年息百分之五計算之利息。
原告其餘之訴駁回。
本判決原告勝訴部分於原告以新臺幣肆拾捌萬元為被告供擔保後
，得假執行。
原告其餘假執行之聲請駁回。
    事實及理由
壹、程序部分：
  一按訴狀送達後，原告不得將原訴變更或追加他訴，但擴張或
    減縮應受判決事項之聲明者，不在此限，民事訴訟法第255
    條第1項第3款定有明文。本件原告於起訴時訴之聲明係請求
    ：被告應給付原告新臺幣（下同）2,179,645元及自刑事附
    帶民事訴訟起訴狀繕本送達之翌日起至清償日止按年息百分
    之5計算之利息。嗣原告於訴狀送達後之民國100年11月14日
    ，以書狀擴張訴之聲明為：被告應給付原告3,085,847元及
    自民事準備書狀繕本送達之翌日起至清償日止按年息百分之
    5計算之利息，核為減縮應受判決事項之聲明，合於前揭規
    定，自應准許，合先敘明。
  二按就兩造之訴訟有法律上利害關係之第三人，為輔助一造起
    見，於該訴訟繫屬中，得為參加，民事訴訟法第58條第1項
    定有明文。查本件原告請求被告給付因車禍所生侵權行為損
    害賠償，而被告為明臺產物保險股份有限公司（下稱明臺產
    險公司）汽車第三人責任保險之被保險人，本件被告是否應
    負侵權行為損害賠償責任，對明臺產險公司有法律上之利害
    關係，明臺產險公司具狀表明參加訴訟，兩造對於第三人之
    參加未提出異議並已為言詞辯論，故明臺產險公司聲明參加
    被告之訴訟，核與前揭法條規定相符，自應准許。
  三本件被告黃大永受合法通知，未於最後言詞辯論期日到場，
    核無民事訴訟法第386條各款所列情形，爰依原告聲請，由
    其一造辯論而為判決。
貳、實體部分：
  一本件原告起訴主張：被告黃大永於民國99年2月3日下午5時
    25分許，駕駛車牌號碼4658-JW號自小客車，沿彰化縣員林
    鎮○○路○段由東往西方向行駛，行經員林鎮○○路○段與中
    山路2段交岔路口時，適有由原告騎乘車牌號碼JBS-770號重
    型機車，沿員林鎮○○路○段由北往南方向行駛至該交岔路
    口，黃大永原應注意車前狀況及汽車行駛至交岔路口，應遵
    守燈光號誌，依當時天候晴、視距良好、無障礙物、行車管
    制號誌正常，竟疏未注意其車行方向之燈光號誌已呈紅燈狀
    態而仍貿然前進，以致其所駕駛之自用小客車前車頭撞擊原
    告所騎乘機車之左側車身，原告人車倒地，原告因而受有左
    側膝部半月板破損，左膝部前十字韌帶部分破損、右上肢挫
    擦傷、麻木不適、左下肢挫擦傷、左膝部挫傷扭傷、左側髕
    骨外側韌帶拉傷、左右膝創傷性關節炎等傷害。為此受有下
    列之損害：
    (一)醫療費用部分：1.財團法人彰化基督教醫院（下稱彰基醫
      院）自99年7月7日至100年11月9日間醫療費用合計：47,5
      06元。2.員生醫院自99年2月3日至100年11月11日間醫療
      費用合計：58,377元。3.日安堂中醫診所自99年3月18日
      至99年5月7日間醫療費用合計：8,300元。4.同慶堂中醫
      診所自99年2月22日至99年3月17日醫療費用合計：2,320
      元。5.張天長診所自99年2月4日至99年3月3日醫療費用合
      計：800元。
    (二)往返門診交通費，自99年2月4日至100年2月12日合計：35
      ,350元。
    (三)購買行走輔具：6,350元。
    (四)購買醫療用品：3,034元。
    (五)原告受傷後二次手術，需雇人看護，由陳麗玲擔任看護5
      個月，每日看護費1,200元，5個月共支付看護費180,000
      元。
    (六)原告原為看護，負責照看癌末母親，每日由大哥支付看護
      費1,000元，受傷後無法工作，工作損失21個月630,000元
      計算，共630,000元。尚需繼續休養3個月之工作損失90,0
      00元，合計720,000元。
    (七)後續醫療及復建費用623,810元（以平均壽命79歲計算，
      員生醫院門診與復建每個月花費1,720元《每周1次門診花
      費180元、每周5次復健花費50×5元，1個月以4周計》，
      半年以後迄其餘命以折半860元計算，彰基醫院門診醫藥
      費以每月600元計，計算式：1,702×6+860×12×34.77+6
      00×12×35.37=623,810），及後續往返門診交通費200,0
      00元，合計823,810元。
    (八)原告受傷不能行走，無法工作，且手術2次仍未痊癒且日
      後需長期門診追蹤治療及長期復健治療，精神殊感痛苦請
      求被告賠償精神損害金1,200,000元。爰依民法第184條第
      1項前段、第193條第1項及第195條第1項規定提起本件訴
      訟等情，並聲明：1.被告應給付原告3,085,847元及自起
      訴狀繕本送達翌日起至清償日止按年息百分之5計算之利
      息。2.訴訟費用由被告負擔。3.願供擔保請准宣告假執行
      。
  二被告則以：原告半月板破損及韌帶拉傷，所以保險公司含強
    制責任險願意賠償40萬元，對於原告所提的診斷證明書，其
    中脂肪瘤部分應該與車禍受傷無關，是體質的問題，其餘傷
    勢沒有意見，對醫藥費收據沒有意見，中醫的部分沒有意見
    ，對於工作收入的部分原告雖領有看護證照，但他只是看護
    親屬所以應以平均基本工時核定，否認原告車禍前每天有壹
    仟元的工作收入，原告受傷期間請看護之費用5個月，原告
    如可提出擔任其看護員之看護證照，則對於其請求5個月每
    天1200元之看護費用始無意見，原告所提財物損失只要能提
    出正當可證明的收據是沒有問題，醫療器材、輔助器、醫療
    用品部分支出沒有意見，原告兒子部分的財物損失已經和解
    等語置辯。並聲明：(一)原告之訴駁回。(二)訴訟費用由原告負
    擔。
  三參加人明臺產險公司則以：對被告有肇事責任不爭執，但原
    告脂肪瘤部分應與車禍無關，是原告體質之關係，而原告左
    右膝創傷性關節炎應係脂肪瘤所造成的，不是因為車禍外傷
    所致，故脂肪瘤、創傷性關節炎之醫療費用應與車禍無關。
    至原告所提5個月看護費用，因擔任照護者陳麗玲並無看護
    證照，故原告應不得請求看護費用。另原告所提之工作損失
    部分，係照顧其母親之報酬，應未達每天1,000元之收入，
    且原告無法證明確有此薪資匯入其帳戶，自應依每月最低基
    本工資17,880元核定之，並否認無單據之後續醫藥費原告有
    請求之權利等語置辯。
  四查原告主張被告於99年2月3日下午5時25分許，駕駛車牌號
    碼4658-JW號自小客車，沿彰化縣員林鎮○○路○段由東往西
    方向行駛，行經員林鎮○○路○段與中山路2段交岔路口時，
    被告竟疏忽未注意其車行方向之燈光號誌已呈紅燈狀態而仍
    貿然前進，以致其所駕駛之自用小客車前車頭撞擊原告所騎
    乘機車之左側車身，原告因而受有右上肢挫擦傷、麻木不適
    、左下肢挫擦傷、左膝部挫傷扭傷、左側髕骨外側韌帶拉傷
    、左側膝部半月板破損、左膝部前十字韌帶部分破損傷害、
    左右膝創傷性關節炎等情，業據原告提出員生醫院診斷書12
    紙、財團法人彰化基督教醫院（簡稱彰基醫院）診斷書11紙
    、日安堂中醫診所、同慶堂中醫診所、張天長診所等診斷證
    明書等為證，且被告因本件車禍犯有過失傷害罪行，業經本
    院以100年度交易字第43號刑事判決判處有期徒刑2月，並經
    臺灣高等法院臺中分院駁回被告上訴而確定在案等情，復經
    調取上開刑事案件卷宗核閱屬實，被告則對於前揭事實及其
    應負全部過失責任等情不予爭執，是原告之主張，堪信為真
    。
  五又查，本件原告主張依民法第184條第1項前段、第193條第
    1項、第195條第1項之規定，訴請被告給付醫藥費、看護費
    、交通費、減少及喪失勞動能力之損失、預估後續治療、復
    健及交通費用、非財產上之精神賠償，得請求之金額分論如
    下：
    (一)醫藥費部分：原告主張其支出醫療費用合計117,303元，
      業據其提出彰基醫院、員生醫院、日安堂中醫診所、同慶
      堂中醫診所及張天長診所收據為證，此部分請求實屬有據
      。本件被告及參加人雖以原告左右膝創傷性關節炎應係脂
      肪瘤所造成的，不是因為車禍外傷所致，故脂肪瘤、創傷
      性關節炎之醫療費用應與車禍無關云云為抗辯。然經本院
      向彰基醫院查詢原告之傷害是否與車禍外傷有關，該院函
      覆稱：「說明：…二依病歷記載，依照陳君主述及治療時
      間點及先後順序看，來文中所述之左下肢挫傷、左膝部挫
      傷及扭傷、左側髕骨外側韌帶拉傷及左膝半月板破損及前
      十字韌帶部分損傷，應與車禍外傷有關，惟脂肪瘤應與外
      傷無關。」、「說明：二依病歷記載，陳君之左右膝創傷
      性關節炎應與脂肪瘤無關，應為外傷所致....。」等情，
      此有該院100年7月7日100彰基醫事字第100070037號函及
      100年10月12日100彰基醫事字第100100056號函附卷可稽
      ，是原告之脂肪瘤縱與外傷無關，惟原告左右膝創傷性關
      節炎、左下肢、左膝、左髕骨及前十字韌帶之挫傷、扭傷
      、拉傷、損傷、半月板破損等均與車禍外傷有關，亦非因
      脂肪瘤所造成，故縱如被告所稱原告之脂肪瘤係因其體質
      關係所致，亦無礙於原告所受之上開傷害與本件車禍之發
      生有因果關係存在之認定，被告所辯顯無足採，是原告所
      支出之醫療費用自屬本件車禍受傷所生之損害，其請求被
      告給付醫療費用117,303元，實屬有據。
    (二)增加生活上必要之支出：
      1.原告主張因左膝受傷而須以輔具協助行走，支出動態式
        護膝、拐杖、護膝及助行器等輔具費用暨醫療用品費用
        等，合計9,384元，業經其提出收據存卷可查，復為被
        告所不爭執，應認為係其因車禍而增加之必要支出。
      2.原告主張其車禍受傷後以每日1,200元僱請其姊陳麗玲
        擔任看護5個月，分別自99年7月13日至99年9月25日止
        及99年11月13日至100年1月26日止等情，有陳麗玲出具
        之證明書乙紙在卷可參，查原告車禍後於99年7月13日
        至14日、11月13日至15日兩次經關節鏡手術，術後均需
        人看護兩個半月，合計5個月等情，此有員生醫院100年
        6 月8日診斷書足憑。又親屬間之看護，縱因出於親情
        而未支付該費用，然其所付出之勞力，顯非不能以金錢
        為評價，此種基於身分關係之恩惠，自不能加惠於加害
        人，而應比照一般看護情形，認被害人受有相當看護費
        之損害，命加害人賠償，始符民法第193條第1項所定「
        增加生活上需要」之意旨（最高法院89年度臺上字第17
        49號判決意旨參照），故無論看護原告之親屬陳麗玲是
        否有看護證照，或者原告因親屬看護實際上並未支出看
        護費，依上開判決意旨所示，原告均得請求5個月之看
        護費用自堪認定，又一般專業看護其每日之費用為2,00
        0元至2,400元，原告僅以每日1,200元計算看護費用實
        未高於專業市場之行情，尚為適當，是原告此部分共計
        18 0,000元之請求，應予准許。
      3.原告主張因往返醫院而支出計程車交通費用35,350元云
        云，固據其提出路上汽車行收據為證，惟經核其於99年
        2月4日、99年2月5日、99年2月6日、99年2月8日、99年
        2月9日、99年2月10日、99年2月11日、99年2月13日、9
        9年8月9日、99年8月16日、99年11月16日、99年11月23
        日、99年12月2日、99年12月6日、99年12月14日、99年
        12月21日、99年12月25日、100年1月6日、100年1月20
        日及100年1月27日等並無就醫或復健之紀錄，因此上開
        日數之計程車資（合計6,800元）難認係因治療而往返
        醫院所必須，自應予扣除，故原告應僅得請求28,550元
        之交通費用，逾此部分則無理由。
      4.綜上，原告得請求增加生活上之支出，可請求之金額合
        計為217,934元。
    (三)減少工作能力之損失部分：原告主張自99年2月3日車禍受
      傷至10 0年11月16日止，共21個月無法從事看護工作，且
      須繼續休養3個月，故請求24個月之工作損失720,000元等
      情，依原告提出之彰基醫院100年11月16日診斷書所載：
      「證明及醫囑：…3.患者因左側膝關節經兩次關節手術後
      目前雙側膝關節仍疼痛、無力，…，無法從事原先之照護
      工作至今共21 個月，…，宜續休養3個月及不宜負重工作
      ，…。」，原告請求24個月之工作損失尚非無據，又原告
      具有保母人員及照顧服務員丙級技術士證照，其每日以10
      00元之薪資由其兄僱傭照護其母等情，亦有技術士證及原
      告之兄陳相閔出具之工作證明書在卷足憑，以原告之專業
      資格可獲之收入每月必高於30,000元，再參以原告自93年
      2 月9日起至98年6月30日止均於彰化縣員林鎮員東國民小
      學擔任特教助理員，服務成績均為優良，復有本院調閱之
      臺灣彰化地方法院檢察署99年度他字第1665號卷附原告員
      東國民小學服務證明書可據，故尚難以原告無法提出收取
      薪資之來源證據，率認原告於車禍前無上開金額之工作收
      入，被告辯稱應以最低基本工資計算原告之工作損失尚無
      可採，是原告請求24個月每月30,000元之工作能力損失，
      合計720,000元，為有理由。
    (四)後續醫藥費用部分：原告主張其所受創傷關節炎恐無法完
      全恢復，請求迄至平均餘命（即79歲）之醫療費用623,81
      0元云云。經查，依前開彰基醫院100年10月12日100彰基
      醫事字第10010005 6號函所載：「說明：三一旦形成創傷
      性關節炎，因關節之軟骨無法再生，故無法恢復至原來之
      狀況，陳君服用藥物及復健均為保養及維持其狀況不致惡
      化。四陳君藥物及復健之費用，本院醫師並無法預估…」
      ，是原告主張其後續之醫療費用應算至平均餘命尚無積極
      證據可資為證，又員生醫院100年6月8日診斷書中「證明
      及醫囑：3.…無法從事負重與經常走動之工作至少一年。
      4.需要長期門診追蹤，長期復健治療」，故以一年計算其
      後續醫療費用為26,280元（計算式：1,720×6＋860×6＋
      600×12＋600×6＝26,280）。
    (五)後續交通費用部分：原告主張其後續交通費為200,000元
      ，惟依其主張後續醫療部分前6個月以每周1次門診、5次
      復健計算，此部分與其先前之復健紀錄相當（此有原告所
      提復健治療收據在卷可稽），應認適當；又一般而言，門
      診與復健可於同日進行，故每月20次復健僅須往返員生醫
      院20次，6 個月後則折半計算；又其居住彰化縣大村鄉，
      搭乘計程車前往員林鎮之員生醫院來回須費300元，此有
      原告所提之計程車車資收據在卷足憑，從而後續醫療1年
      所需交通費用應為54,000元（計算式：6×20×300＋6×1
      0×300＝54,000），原告逾此範圍之請求應無必要，自應
      駁回之。
    (六)精神慰撫金：本院斟酌原告受傷之情形非輕，自車禍後所
      需休養之時日長達2年，所受之精神上痛苦匪淺，惟被告
      年歲已高（31年9月19日生），僅有銀行存款利息收入1筆
      ，原告則有土地房屋各1筆、汽車1輛等情，此有稅務電子
      閘門財產所得調件明細表可稽，核以兩造之財產、身分、
      地位及經濟狀況等關係定之，認原告請求之非財產損害20
      萬元始為妥適，原告逾此範圍之請求應予駁回。
    (七)綜上所述，原告得請求之醫藥費、增加生活上之支出、減
      少勞動能力之損失、後續醫藥費、後續交通費及精神慰撫
      金等，共計為1,335,517元。
  六從而，原告依上開侵權行為之規定，請求被告給付1,335,51
    7元及自起訴狀繕本送達翌日（即100年2月21日）起至清償
    日止按年利率百分之五計算之利息，即有理由，應予准許，
    逾此部分之請求則無理由，應予駁回。
  七原告陳明願供擔保，聲請宣告假執行，就原告勝訴部份，核
    無不合，爰酌定相當之擔保金額宣告之；其餘敗訴部分其假
    執行之聲請已失所附麗，不予准許，應予駁回。
  八結論：本件原告之訴為一部有理由、一部無理由，並依民事
    訴訟法第390條第2項，判決如主文。又因本件係刑事附帶民
    事訴訟，當事人並未支出裁判費，爰不另為訴訟費用負擔之
    諭知，附此說明。
中    華    民    國   100    年    11    月    30    日
                  民事第一庭    法  官  黃倩玲
以上正本係照原本作成。
如對判決上訴，應於判決送達後20日內向本院提出上訴狀。如委
任律師提起上訴者，應一併繳納上訴審裁判費。
中    華    民    國   100    年    11    月    30    日
                                書記官  黃幼華